【裁判字號】    90,上易,699
【裁判日期】    891220
【裁判案由】    違反電子遊戲場業管理條例
【裁判全文】
臺灣高等法院臺中分院刑事判決                      九十年度上易字第六九九號
    上  訴  人  臺灣台中地方法院檢察署檢察官
    被      告  丙○○
右上訴人因被告違反電子遊戲場業管理條例案件，不服台灣台中地方法院八十九年度
易字第四一一七號中華民國八十九年十二月二十日第一審判決（起訴案號：台灣台中
地方法院檢察署八十九年度偵字第一七六九四號），提起上訴，本院判決如左：
      主  文
原判決關於被告丙○○部分撤銷。
丙○○共同違反未依電子遊戲場業管理條例規定辦理營利事業登記，不得經營電子遊
戲場業之規定，處拘役貳拾日。如易科罰金，以參佰元折算壹日，電動賭博機具五台
（含ＩＣ版五塊）沒收。
    事  實
一、乙○○（本院另為免訴之諭知）係設於台中市○區○○路三段一二二號「千億便
    利商店有限公司」之負責人，明知其公司登記所營事項為菸酒零售業。便利
    商店業，並未依電子遊戲場業管理條例規定辦理登記。竟自民國八十九年七月三
    十日起，僱用具有共同概括賭博及經營電子遊戲場犯意聯絡之丙○○擔任職員，
    負責洗分及兌換店內等值之物品，共同在該店內公眾得出入之場所，擺置電動賭
    博機具即俗稱「麻將」一台、春秋乙代（即小瑪琍）及水果盤各二台，經營登記
    範圍以外之電子遊戲場業，而與不特定之顧客賭博財物，參與賭博之人，每次投
    入新台幣（下同）十元硬幣，機具即顯示十分開始押注，如押中，可得不等倍數
    之分數，並自動加入螢光幕累計，由丙○○依顧客所得分數以一比一比例兌換店
    內等值之任何物品，未中則所押分數自動自螢光幕扣除，其開分所下賭注即歸乙
    ○○所贏得，以此射倖方式賭博財物，迨八十九年八月十二日晚上八時四十分許
    ，在上址為警當場查獲，並扣得前開電動賭博機具五台（含ＩＣ版五塊）。
二、案經台中市政府移送臺灣臺中地方法院檢察署檢察官偵查起訴。
    理  由
一、被告丙○○對於前揭犯罪事實坦承不諱，核與共犯乙○○供述之情節大致相符，
    並有台中市警察局第二分局第一組檢查紀錄表，及扣案之電動賭博機具五台（含
    ＩＣ版五塊）可憑，本件事證明確，被告犯行堪予認定。
二、按電子遊戲場業管理條例第四條第二項規定，該條例所指電子遊戲機不得有賭博
    或妨害風化之設計及裝置，其立法意旨，係為將電子遊戲場業納入行政機關之有
    效管理，以維護社會安寧及善良風俗，保障公共安全及國民身心健康所為之規定
    。若有違反該條之禁止規定，則應同時依刑法賭博或妨害風化罪章相關刑責予以
    追訴處罰，並非謂電子遊戲機如有賭博或妨害風化之設計及裝置者，即無電子遊
    戲場業管理條例之適用。是被告丙○○所為犯行，有違反電子遊戲場業管王者條
    例第十五條之情形，應成立同條例第二十二條之罪，並犯刑法第二百六十六條第
    一項前段之罪（丙○○之行為不構成違反公司法之罪）。被告與乙○○二人間，
    有犯意聯絡及行為分擔，均為共同正犯，又被告等多次賭博之行為，時間緊接，
    犯罪構成要件相同，顯係基於概括犯意為之，為連續犯，應依刑法第五十六條規
    定以一罪論，並加重其刑。被告所犯上開二罪，有方法、結果之牽連關係，應從
    較重之違反電子遊戲場業管理條例罪處斷。原審判決認電子遊戲場業管理條例所
    稱電子遊戲場業，係指設電子遊戲機供不特定人益智娛樂之營業事業而言。購博
    性電動機具非供益智娛樂，不能認係電子遊戲項目，因認擺設賭博性電動玩具，
    不構成電子遊戲場業管理條例之罪，用法尚有未洽。檢察官上訴意旨，以電子遊
    戲場業管理條例第四條第二項規定，該條例所指電子遊戲機不得有賭博或妨害風
    化之設計及裝置其立法意旨，係為將電子遊戲場業納入行政機關之有效管理，以
    維護社會安寧及善良風俗，保障公共安全及國民身心健康所為之規定。若有違反
    該條之禁止規定，則應依刑法賭博或妨害風化罪章相關刑責予以追訴處罰，並非
    謂電子遊戲機如有賭博或妨害風化之設計及裝置者，即無電子遊戲場業管理條例
    之適用。原審判決未論被告違反電子遊戲場業管理條例規之罪，難認允當，指摘
    原審判決不當，為有理由。應由本院將原審判決撤銷。爰審酌被告之犯罪之動機
    、目的、手段，犯罪所生之危害、犯罪後之態度等一切情狀，量處如主文所示之
    刑，並諭知易科罰金之折算標準。扣案之電動賭博機具五台（含ＩＣ版五塊）係
    當場賭博之器具，應依刑法第二百六十六條第二項之規定，予以宣告沒收。
三、刑法易科罰金之規定，已修正為犯最重本刑為五年以下有期徒刑之罪，而受六個
    月以下有期徒或拘役之宣告，因身體、教育、職業、家庭之關係或其他正當事由
    ，執行顯有困難者，得以一元以上三元以下折算一日，易科罰金。並規定於修正
    後之刑法第四十一條第一項前段，且經總統於九十年一月十日公布施行。本件犯
    罪時間在公布施行之前，依刑法第二條第一項前段規定，應適用修正後之刑法第
    四十一條第一項前段規定，諭知易科罰金之折算標準，併此敘明。
據上論斷，應依刑事訴訟法第三百六十九條第一項前段、第三百六十四條、第二百九
十九條第一項前段，電子遊戲場業管理條第二十二條，刑法第十一條前段、第二十八
條、第五十五條、第五十六條、第二百六十六條第一項前段第二項、第二條第一項
前段、修正後刑法第四十一條第一項前段，罰金罰鍰提高標準條例第二條，判決如主
文。
本案經檢察官甲○○到庭執行職務。
中      華      民      國      九十      年      四      月    二十五  日
                                  臺灣高等法院臺中分院刑事第九庭
                                        審判長法  官  陳  筱  珮
                                              法  官  康  應  龍
                                              法  官  趙  春  碧
右正本證明與原本無異。
不得上訴。
                                              書記官  陳  文  琴
中      華      民      國     九十      年     四       月   二十六   日
                                                                        Ｆ


司法院資訊處製作；財團法人民間司法改革基金會備份。
